【裁判字號】    90,重訴,1757
【裁判日期】    901003
【裁判案由】    清償借款
【裁判全文】
臺灣臺北地方法院民事判決  九十年度重訴字第一七五七號
    原      告  大慶票券金融股份有限公司
    法定代理人  己○○
    訴訟代理人  丁○○
                乙○○
                甲○○
    被      告  益華股份有限公司
    法定代理人  丙○○
    訴訟代理人  戊○○
右當事人間清償借款事件，本院判決如左：
        主      文
被告應給付原告新台幣貳仟玖佰柒拾玖萬壹仟玖佰肆拾壹元，及自民國八十九年十月
十八日起至清償日止，按年利率百分之十五計算之利息，並自民國八十九年十月十八
日起至民國九十年四月十七日止按上開利率百分之十，自民國九十年四月十八日起至
清償日止按上開利率百分之二十計算之違約金。
訴訟費用由被告負擔。
本判決於原告以新台幣玖佰玖拾萬元或同面額之中央政府建設公債甲類第三期債票
供擔保後，得假執行。
        事      實
甲、原告方面：
  一、聲明：除假執行供擔保金額外，如主文所示。
  二、陳述：
  （一）訴外人金鴻投資股份有公司於八十九年七月十八日以被告為連帶保證人，與
        原告簽訂「委託保證商業本票契約書」，委託原告自八十九年七月十八日起
        至九十年七月十八日止，在新台幣（下同）三千萬元額度內，循環保證訴外
        人金鴻投資股份有公司所發行之商業本票，約定利息自原告墊付日起至清償
        日止，就墊款數額按年利率百分之十五計付遲延利息，另按墊付利息之一成
        加付違約金，超過六個月者按該墊付利息之二加付違約金。
  （二）原告依約保證並墊款之本票到期後，原告於八十九年十月十八日為付款之提
        示，然未獲付款，迭經催討，原告於八十九年十二月十二日依約處分被告質
        押擔保之股票，所得價款二十萬八千零五十九元，抵充前開墊款後，尚餘二
        千九百七十九萬一千九百四十一元及自八十九年十月十八日起之利息與違約
        金未獲清償。被告為連帶保證人，應負連帶清償之責。
  （三）依被告公司章程第二條之一及背書保證作業程序第三條第二款規定，該公司
        得對持股超過百分之五十之子公司為背書保證。經濟部八十年九月十九日台
        商(五)發字第二二五０二五號函亦持同一見解。被告公司章程雖規定被告就「
        業務上之需要」得為對外之保證，惟該用語係一般公司章程訂定得為保證行
        為之慣用語，旨在促請謹慎從事保證行為，屬訓示規定，非對公司保證能力
        之限制；何況「業務上之需要」一詞籠統主觀，被告辯稱係以公司章程所定
        經營項目為範圍，並無依據，蓋公司依法令之業務亦屬業務。另被告背書保
        證作業程序係經被告董事會決議通過，且經股東會承認後實施者；訴外人金
        鴻投資股份有公司股本為一億九千九百九十四萬元，被告直接投資一億四千
        九百九十四萬元，約占百分之七十五，訴外人金鴻投資股份有公司顯為被告
        「直接持有普通股股權超過百分之五十之子公司」，其業務、人事均由被告
        掌控；被告依背書保證作業程序之規定，本得為訴外人金鴻投資股份有公司
        保證，該項保證事前經被告董事會決議通過，事後經會計師查核簽證，應符
        合被告公司章程所指「業務上之需要」。
  三、證據：提出委託保證商業本票契約書影本、商業本票及退票理由單影本、被告
      第十二屆第三次董事會議事錄影本、被告公司章程影本、被告背書保證作業程
      序影本、金鴻投資股份有公司股東名簿影本、被告八十九年第一季季報影本、
      支票影本、保證商業本票額度控制卡影本、交割憑單影本、轉帳傳票影本、經
      濟部八十年九月十九日台商(五)發字第二二五０二五號函影本為證。
乙、被告方面：
  一、聲明：原告之訴駁回。
  二、陳述：
  （一）被告公司章程第二條之一雖規定本公司就業務上之需要得為對外之保證，但
        所稱業務上之需要，僅限於第二條所規定業務上之需要；而原告與訴外人金
        鴻投資股份有公司簽訂之委託保證商業本票契約書，係訴外人金鴻投資股份
        有公司為籌集自己之營運資金所為，與被告之業務無關，故被告不得為該契
        約之保證人。
  （二）另被告背書保證作業程序第三條第二款雖規定被告得對「直接持有普通股股
        權超過百分之五十之子公司」為背書保證，但該作業程序並非公司章程，該
        規定亦違反被告公司章程第二條之一之規定，實不得據以認被告得為訴外人
        金鴻投資股份有公司籌措其營運資金之行為擔任保證人。該保證對被告不生
        效力。
        理      由
一、原告主張：訴外人金鴻投資股份有公司於八十九年七月十八日以被告為連帶保證
    人，與原告簽訂「委託保證商業本票契約書」，委託原告自八十九年七月十八日
    起至九十年七月十八日止，在三千萬元額度內，循環保證訴外人金鴻投資股份有
    公司所發行之商業本票，約定利息自原告墊付日起至清償日止，就墊款數額按年
    利率百分之十五計付遲延利息，另按墊付利息之一成加付違約金，超過六個月者
    按該墊付利息之二加付違約金；原告依約保證並墊款之本票到期後，經提示未獲
    付款，原告遂於八十九年十二月十二日依約處分被告質押擔保之股票，所得價款
    二十萬八千零五十九元，抵充前開墊款後，尚餘二千九百七十九萬一千九百四十
    一元及自八十九年十月十八日起之利息與違約金未獲清償等事實，已據其提出與
    所述相符之委託保證商業本票契約書影本、商業本票及退票理由單影本、保證商
    業本票額度控制卡影本、交割憑單影本、轉帳傳票影本為證，被告又未爭執，原
    告之主張為可採信。
二、至於被告雖辯稱：被告公司章程第二條之一雖規定本公司就業務上之需要得為對
    外之保證，但所稱業務上之需要，僅限於第二條所規定業務上之需要；而原告與
    訴外人金鴻投資股份有公司簽訂之委託保證商業本票契約書，係訴外人金鴻投資
    股份有公司為籌集自己之營運資金所為，與被告之業務無關，故被告不得為該契
    約之保證人等語，然查：
（一）按「公司除依其他法律或公司章程規定得為保證者外，不得為任何保證人」，
      公司法第十六條第一項定有明文，故被告所為保證是否違反該強制規定，應視
      被告公司章程有無以保證為業務之規定。而觀乎被告公司章程第二條之一已有
      「本公司就業務上之需要得為對外之保證」之規定，被告自得依該規定為保證
      人。
（二）訴外人金鴻投資股份有公司係被告持有股權約百分之七十五之子公司，業據原
      告提出訴外人金鴻投資股份有公司股東名簿影本為證，被告就此並未爭執，自
      足採信。另被告「背書保證作業程序」係經董事會決議通過並提報股東會承認
      後實施者，有卷附該作業程序第十四條之規定可參，被告對此亦不爭執，足認
      該作業程序係被告公司章程第二條之一所稱保證之補充規定；而依該作業程序
      第三條第二款：「（本公司得對下列公司為背書保證：）直接持有普通股股權
      超過百分之五十之子公司」之規定，並衡酌被告持有股權逾百分之五十之子公
      司，其業務當與被告之業務密切相關等情，應可認被告之背書保證作業程序已
      將對「直接持有普通股股權超過百分之五十之子公司」之保證，概認為係被告
      「就業務上之需要得為對外之保證」。故原告主張被告得為訴外人金鴻投資股
      份有公司為保證，自有所據。
（三）再者，參酌卷附被告不爭執之被告第十二屆第三次董事會議事錄第五案之說明
      ：「本公司子公司金鴻投資股份有公司因業務需要，擬與大慶票券金融股份有
      限公司簽約，辦理發行商業本票額度，並由本公司提供發行商業本票背書保證
      」及決議照案通過等記載，可知被告之子公司訴外人金鴻投資股份有公司係因
      「業務需要」而與原告簽約辦理發行商業本票，而訴外人金鴻投資股份有公司
      既係被告持有股權約百分之七十五之子公司，則訴外人金鴻投資股份有公司之
      「業務需要」自與被告之「業務需要」息息相關，難謂被告為訴外人金鴻投資
      股份有公司發行商業本票提供保證非屬被告「就業務上之需要對外之保證」。
      故被告擔任訴外人金鴻投資股份有公司與原告所訂「委託保證商業本票契約書
      」之連帶保證人，應屬合法。被告所辯尚不足採。
三、綜上所述，原告依連帶保證關，請求被告給付二千九百七十九萬一千九百四十一
    元，及自八十九年十月十八日起至清償日止，按年利率百分之十五計算之利息，
    並自八十九年十月十八日起至九十年四月十七日止按上開利率百分之十，自九十
    年四月十八日起至清償日止按上開利率百分之二十計算之違約金，即無不合，應
    予准許。
四、原告陳明願供擔保，聲請宣告假執行，經核合於法律規定，爰酌定相當之擔保金
    額宣告之。
五、據上論結，原告之訴為有理由，依民事訴訟法第七十八條、第三百九十條第二項
    ，判決如主文。
中      華      民      國    九十      年      十      月      三      日
                                        民事第二庭  法  官  林玲玉
右為正本係照原本作成
如對本判決上訴，須於判決送達後廿日內向本院提出上訴狀
中      華      民      國    九十      年      十      月      三      日
                                                法院書記官  黃慧怡


司法院資訊處製作；財團法人民間司法改革基金會備份。
